臺灣臺中地方法院刑事判決
111年度易字第1851號
公  訴  人  臺灣臺中地方檢察署檢察官
被      告  陳嘉華



上列被告因竊盜案件，經檢察官提起公訴（111年度偵字第25378
號），本院判決如下：
    主    文
陳嘉華犯侵入住宅竊盜未遂罪，累犯，處有期徒刑參月，如易科
罰金，以新臺幣壹仟元折算壹日。
    犯罪事實
一、陳嘉華意圖為自己不法之所有，基於侵入住宅竊盜之犯意，
    於民國111年5月8日0時19分許，在臺中市○○區○○路000號莊
    金鳴住處，發現該住處左側邊門未上鎖，侵入該住宅，著手
    搜尋財物，復拿取該住宅1樓櫥櫃內之38度高粱酒1瓶，惟因
    莊金鳴自外返回，陳嘉華旋將該瓶高粱酒棄置屋內某塑膠桶
    中，並自上開住宅3樓陽臺垂沿而下逃逸而未遂。嗣因莊金
    鳴發覺有異報警處理，陳嘉華於有偵查犯罪權限之公務員尚
    未發覺犯罪前，主動返回莊金鳴前址住處，向到場處理之臺
    中市政府警察局清水分局警員警員坦承其涉犯上揭犯罪事實
    ，自首而接受裁判。
二、案經莊金鳴訴由臺中市政府警察局清水分局報告臺灣臺中地
    方檢察署檢察官偵查起訴。
    理  由
壹、證據能力部分：
一、本案據以認定被告陳嘉華犯罪之被告以外之人於審判外之供
    述證據：證人即告訴人莊金鳴於警詢時之證述與職務報告等
    部分，被告及公訴人在本院111年9月23日審理時，均表示同
    意作為證據使用(見本院卷第34-35頁)，復經本院審酌認該
    警詢係警員依法通知詢問，又前開職務報告則為承辦警員記
    載本案之查獲經過，其等證據之作成或取得均無違法或不當
    之情況，應屬適當，依刑事訴訟法第159條之5第1項之規定
    ，具有證據能力。
二、又本案認定事實引用之卷內其餘非供述證據，均與本案待證
    事實具有關聯性，並無證據證明係公務員違背法定程序取得
    ，依刑事訴訟法第158條之4規定反面解釋，亦均有證據能力
    。
貳、實體部分：
一、認定犯罪事實所根據之證據及理由：   
　　上揭犯罪事實，業據被告於警詢、偵訊及本院審理時均坦承
    不諱【見臺灣臺中地方檢察署111年度偵字第25378號偵查卷
    宗(下稱偵卷)第31-33、71-72頁、本院卷第33、36頁】，核
    與證人即告訴人莊金鳴於警詢時證述相符(見偵卷第35-36、
    101-103頁)，且有職務報告1紙、指認犯罪嫌疑人紀錄表暨
    真實姓名對照表3紙、現場照片6張、內政部警政署刑事警察
    局111年5月17日刑紋字第1110054390號鑑定書、刑案現場勘
    查報告各1份在卷可稽(見偵卷第29、37-41、47-51、77-79
    、85-98頁)，足認被告之自白與事實相符，本案事證明確。
    被告前揭犯行洵堪認定，應予依法論科。
二、論罪科刑：
　㈠核被告陳嘉華所為，係犯刑法第321條第2項、第1項第1款之
    侵入住宅竊盜未遂罪。至起訴意旨雖謂被告就本案所為係犯
    刑法第321條第1項第1款之侵入住宅竊盜罪嫌，惟按竊盜罪
    既遂與未遂之區別，應以所竊之物已否移入自己權力支配之
    下為標準（最高法院17年上字第509號判決意旨參照）。又
    財物是否已為行為人之「實力支配」範圍，應依行為時之客
    觀環境判斷，若依當時情況，行為人之竊取行為已破壞且排
    斥所有人或持有人對其所有物或持有物之支配管領權，使其
    對物之支配權或監督權根本無法行使，或行使顯有困難，即
    可謂新的持有支配關係業已建立，竊取行為至此即為既遂；
    如依客觀情形，竊盜行為人如仍身處被害人高度掌握的空間
    內，被害人對於物之支配權或監督權尚非完全無法行使，或
    行使顯有困難，即難謂行為人已穩固地建立自己的持有支配
    關係，應僅成立竊盜未遂罪。查本案被告雖已將原置放在告
    訴人莊金鳴住宅1樓櫥櫃內之38度高粱酒1瓶取出，惟尚未將
    之移至該住宅外，即因告訴人自外返回，被告見狀將該瓶高
    粱酒挪移置於屋內某塑膠桶，逕自逃離現場等情，業為被告
    所自承(見本院卷第33頁)，足認被告尚無法就其原欲竊取之
    該瓶高粱酒，重新建立穩固之實力支配，是被告雖已將櫥櫃
    內之38度高粱酒1瓶取出，惟依被告著手行竊時之客觀環境
    判斷，該瓶高粱酒仍位於告訴人管領、支配之場域，應認告
    訴人就該瓶高粱酒之支配權或監督權仍可行使，被告對於所
    竊物品尚未建立另一排他性持有支配關係，是本案被告所為
    ，應係犯刑法第321條第2項、第1項第1款之侵入住宅竊盜未
    遂罪。公訴意旨認被告所為係犯刑法第321條第1項第1款之
    侵入住宅竊盜既遂罪，尚有未洽，惟僅行為態樣有既遂、未
    遂之分，且經公訴檢察官於本院審理時當庭更正並補充說明
    被告論罪法條(見本院卷第32頁)，已足使被告得以充分行使
    防禦權，且其等基本社會事實既屬同一，起訴之法條亦相同
    ，尚無庸變更起訴法條，附此敘明。
　㈡被告前曾於108年間，因公共危險案件，經本院以108年度沙
    交簡字第1026號判決判處有期徒刑3月，併科罰金新臺幣2萬
    元確定，而於109年1月17日易科罰金執行完畢之前科，此有
    臺灣高等法院被告前案紀錄表1份在卷可稽(見本院卷第13-2
    1頁)，其受有期徒刑之執行完畢後，5年以內故意再犯本件
    有期徒刑以上之罪，為累犯，本院參酌最高法院刑事大法庭
    110年度台上大字第5660號判決意旨，公訴人既已具體敘明
    被告於前案執行完畢後，再犯本案犯罪，認存在特別惡性及
    對刑罰反應力薄弱，而有依累犯加重其刑之必要性，被告亦
    自承前案構成累犯事實之前案徒刑具體執行完畢時間(見本
    院卷第37頁)，則被告所為之前科紀錄，並非一時失慮、偶
    然發生，而前罪之徒刑執行無成效，被告對於刑罰之反應力
    顯然薄弱，且被告並無司法院大法官釋字第775號解釋意旨
    所指個案應量處最低法定刑，又無法適用刑法第59條規定減
    輕其刑，而應依此解釋意旨裁量不予加重最低本刑之情形(
    最高法院108年度台上字第338號判決意旨參照)，爰依刑法
    第47條第1項規定加重其刑。
　㈢被告已著手本案侵入住宅竊盜行為之實行而未能竊得財物，
    為未遂犯，應依刑法第25條第2項規定，按既遂犯之刑減輕
    之，並依法先加後減之。
　㈣被告於本案竊盜未遂後，告訴人發覺有異報警處理，被告於
    有偵查犯罪權限之公務員尚未發覺犯罪前，主動返回告訴人
    前址住處，表示先前趁大門左側門鎖未鎖緊，侵入該住宅行
    竊，並向到場處理之坦承其為侵入住宅竊盜未遂行為人，惟
    於竊取過程中，遭遇告訴人返回，趁機逃逸後返回等語等情
    ，此有職務報告1紙在卷可稽(見偵卷第29頁)，故在有偵查
    權限之警員到場處理前，警員既不知犯罪人為何人，仍屬未
    發覺之罪，而被告主動返回案發地點，對於該未發覺之罪主
    動坦承其係行為人，核與自首成立之要件相符，爰依刑法第
    62條前段規定減輕其刑，並依法先加後遞減。
　㈤爰以行為人之責任為基礎，審酌被告不思守法自制，循正途
    獲取金錢，竟恣意侵入告訴人住宅，欲行竊取他人財物，欠
    缺法治觀念，被告所為造成被害人之財產法益遭受侵害風險
    ，顯然漠視對他人財產法益之尊重，危害告訴人之居住安寧
    ，所為甚為惡劣，考量被告犯後終能坦認犯行，已具悔意，
    惟未能與告訴人達成和解以徵得諒解，兼衡被告具國中畢業
    之智識程度、先前從事送貨員工作，需扶養母親及家境勉持
    之生活狀況，業據被告陳明在卷【詳個人戶籍資料(完整姓
    名)查詢結果內教育程度註記欄之記載，見本院卷第11、37
    頁】等一切情狀，量處如主文所示之刑，並諭知易科罰金之
    折算標準，以資懲儆。
據上論斷，應依刑事訴訟法第299條第1項前段，刑法第321條第2
項、第1項第1款、第47條第1項、第25條第2項、第62條前段、第
41條第1項前段，刑法施行法第1條之1第1項，判決如主文。
本案經檢察官張文傑提起公訴，檢察官謝道明到庭執行職務。
中　　華　　民　　國　 111　　年　　10　　月　　24　　日
　　　　　　　　　刑事第四庭  法　官　湯有朋
以上正本證明與原本無異。
如不服本判決應於收受送達後20日內向本院提出上訴書狀，並應
敘述具體理由；其未敘述上訴之理由者，應於上訴期間屆滿後20
日內向本院補提理由書（均須按他造當事人之人數附繕本）「切
勿逕送上級法院」。
告訴人或被害人如不服判決，應備理由具狀向檢察官請求上訴，
上訴期間之計算，以檢察官收受判決正本之日起算。
　　　                      　書記官  黃美雲
中　　華　　民　　國　　111 　年　　10　　月　　24　　日
附錄本案論罪科刑法條：
刑法第321條第1項第1款、第2項
犯前條第1項、第2項之罪而有下列情形之一者，處6月以上5年以
下有期徒刑，得併科50萬元以下罰金：
一、侵入住宅或有人居住之建築物、船艦或隱匿其內而犯之者。
前項之未遂犯罰之。